【裁判字號】    95,易,409
【裁判日期】    951121
【裁判案由】    竊盜
【裁判全文】
臺灣桃園地方法院刑事判決               95年度易字第409號
公  訴  人  臺灣桃園地方法院檢察署檢察官
被      告  丙○○
上列被告因竊盜案件，經檢察官聲請簡易判決處刑（94年度偵字
第13331 號），本院認不宜以簡易處刑，應適用通常程序，茲判
決如下：
    主  文
丙○○無罪。
    理  由
一、聲請簡易判決處刑意旨略以：被告丙○○基於意圖為自己不
    法所有而竊取他人財物之犯意，於民國94年6 月25日21時許
    ，在桃園縣平鎮市○○街112 巷18號旁空地，竊取乙○○所
    管理工寮之鐵門1 扇，得手後，旋即離開現場，嗣經乙○○
    發現報警而循線查獲。因認被告丙○○涉犯刑法第320 條第
    1 項之竊盜罪嫌。
二、本件公訴人認被告丙○○涉有前開竊盜罪嫌，係以證人即告
    訴人乙○○、甲○○之指證，及被告始終無法提出該鐵門為
    其所有之事證為其主要論據。訊據被告丙○○固不否認有於
    上開時、地，將工寮裝設之鐵門拆下取走之事實，惟堅決否
    認有何竊盜之行為，辯稱：伊與乙○○於70幾年即開始合夥
    幫人家蓋房子，後來約在80幾年間搭蓋工寮，用來擺放合夥
    之工具，但工寮沒有門，91年間就拿伊住處多出來的鐵門先
    裝上，但鐵門是不銹鋼很貴，伊有告訴乙○○只是暫時將門
    裝在工寮，並非合夥財產，以後伊還是要拔回去，到92 年1
    月25日伊和乙○○拆夥，拆夥後直到現在2 人都沒有講好要
    如何分剩餘之工具及工寮之使用權，伊事後要進去工寮拿工
    具，乙○○就把工寮鐵門鎖頭換掉，伊跑去乙○○家裡找他
    ，他又不把鑰匙給伊，伊就對他說「你不讓我拿工具，那鐵
    門是我的，我要把鐵門拆走」，乙○○說隨便，伊就把工寮
    鐵門拆走，鐵門本來就是伊的，並非竊盜等語。
三、按犯罪事實應依證據認定之，無證據不得認定其犯罪事實；
    又不能證明被告犯罪者，應諭知被告無罪之判決，刑事訴訟
    法第154 條第2 項、第301 條第1 項分別定有明文。而事實
    之認定，應憑證據，如未發現相當證據或證據不足以證明，
    自不能以推測或擬制之方法，為裁判基礎（最高法院40年台
    上字第86號判例）。再認定不利於被告之事實，須依積極證
    據，苟積極證據不足為不利於被告事實之認定時，即應為有
    利於被告之認定，更不必有何有利之證據（最高法院30年上
    字第816 號判例）；又所謂「積極證據足以為不利被告事實
    之認定」係指據為訴訟上證明之全盤證據資料，在客觀上已
    達於通常一般之人均不致於有所懷疑，而得確信被告確曾犯
    罪之程度，若未達到此一程度，而有合理懷疑之存在時，即
    無從為有罪之認定（最高法院76年台上字第4986號判例）。
四、經查：
  (一)被告丙○○於94年6 月25日晚間9 時許，將桃園縣平鎮市○○街112 巷18號旁空地搭蓋之工寮所裝設之鐵門取走一節，
    業據被告丙○○供認不諱，核與告訴人乙○○指訴之情節相
    符，並經證人即出借上開土地供被告丙○○與告訴人乙○○
    搭蓋工寮之甲○○於本院審理時證述明確（見本院95年5 月
    23日審判筆錄），復有被告出具之鐵門代保管條乙紙、查獲
    鐵門照片2 幀在卷可稽，堪認被告丙○○確有於上開時、地
    ，取走前揭工寮鐵門之情無訛。
  (二)而查，公訴人認被告涉有前揭竊盜犯行，係以告訴人乙○○
    之指訴、甲○○之證述及被告丙○○始終無法提出鐵門為其
    所有之事證為其主要論罪基礎。惟被告自警詢、偵查至本院
    審理止均堅詞否認上開竊盜犯行，辯稱：工寮鐵門原係伊出
    資委託丁○○製作裝在伊住處，後來伊住處重新做鐵門，91
    年間才將該多出來的白鐵門拿去暫時裝設在工寮，鐵門是伊
    所有的，並非竊盜等語，查：
  1.證人丁○○於本院審理時證稱：「在78年5 月間，我有幫他
    （被告丙○○）家訂做一個鐵門。．．．我搬走後，經過被
    告家附近，就沒有看到幫被告製作的鐵門。．．．只有那一
    次幫他在住家的大門做了一個電動鐵捲門，旁邊再做一個方
    便出入的白鐵門，後門再做一個小的白鐵板門。．．．（提
    示94年偵字第13331 號卷第15頁鐵門照片）這個鐵門是我做
    的，因為我做的鐵門都會特別在上下空隙加一個橫桿，比較
    牢固。這個鐵門照樣式來看，看起來像是我當初幫他（被告
    丙○○）做的前門鐵捲門旁邊的鐵門。．．．我就是事後有
    發現他（被告丙○○）住家的前門整個門都換新的，我原來
    做的鐵門不見了。．．．我做的這個鐵門可以拆下來重覆使
    用，如果工寮照那個鐵門去做開門的口，就可以再使用。」
    等語詳確（見本院95年5 月23日審判筆錄），並有丁○○所
    出具之鐵門訂製證書乙紙為據，而證人丁○○與被告及告訴
    人間均無任何怨隙，於客觀上應無甘冒偽證之刑罰，而故為
    被告有利之迴護之詞，是其證詞應堪採信。則依證人丁○○
    上開所述各節觀之，被告先前確曾委託丁○○為其住處訂製
    白鐵門一節屬實。再者，經本院提示被告拆卸取走之系爭工
    寮鐵門照片供證人丁○○辨識，並詢以照片中之鐵門是否為
    其製作？證人丁○○復答稱是的，因為其做的鐵門都會特別
    在上下空隙加一個橫桿比較牢固，而照樣式來看像是其當初
    為被告住處前門所製作之鐵門等語綦詳（見本院95年5 月23
    日審判筆錄第7 、8 頁），復參諸證人丁○○並證述其事後
    有發現原幫被告住處所製作之白鐵門不見了等情，與告訴人
    乙○○以證人身分於本院審理時證稱工寮鐵門是另外裝設的
    （按乙○○另證稱鐵門係從工地拿回來裝設一節，為本院所
    不採，見後述）等語（見本院95年5 月2 日審判筆錄）相互
    以觀，堪認被告前揭所辯工寮鐵門原是伊委託丁○○所訂製
    ，後來才拿去裝設在工寮等情，並非虛妄，核屬可採。至告
    訴人乙○○指稱工寮鐵門係伊和丙○○去別的工地拿回來裝
    設的云云，除為被告所堅詞否認外，復衡之系爭工寮鐵門均
    完好可堪使用，有卷附照片可稽，且價值非屬低微（告訴人
    乙○○稱價值有1 萬元，被告稱價值有7 千多元），依此，
    告訴人與被告又焉有可能隨意自他人工地取回該價值不菲之
    鐵門裝設在工寮，況告訴人乙○○又未能明確舉出係在何工
    地取回該鐵門，告訴人所指該節，顯與常理相違，尚難認屬
    實。綜上，系爭工寮鐵門既原屬被告所有持往裝設在工寮，
    姑不論該鐵門裝設在工寮後其所有權歸屬有無變動，衡諸一
    般常情，被告認其仍享有系爭鐵門之處分權，並無背離常情
    之處，此由被告一再強調鐵門是伊所有一事相互以觀，益可
    認定。從而，自難認被告在其與告訴人間之合夥關係解散後
    ，自行將系爭鐵門取走，其主觀上有何意圖為自己不法所有
    之竊盜犯意存在。
  2.再者，告訴人乙○○雖指稱蓋工寮的目的就是要放工具用，
    所以整個工寮就是伊與被告公家使用的，包括鐵門在內云云
    。惟查，被告丙○○與告訴人乙○○原共同合夥經營搭蓋房
    屋之事業，並由乙○○出面向甲○○租用位於桃園縣平鎮市
    ○○街112 巷18號旁空地搭蓋工寮，用來放置渠等合夥事業
    所使用之工具，至92年1 月25日左右，2 人上開合夥事業即
    因故解散，解散後被告丙○○雖曾就賸餘財產即合夥工具之
    價值列出估價清單作為分配之依據，惟因乙○○不同意而作
    罷，迄至本院辯論終結前2 人仍未就合夥之賸餘財產包括工
    寮及工寮內之工具有所分配等情，業經被告丙○○供述在卷
    ，並為告訴人乙○○於本院審理時以證人身分結證屬實（見
    本院95年5 月2 日審判筆錄），復有被告丙○○出具之「舊
    工具與舊材料估價清單」乙紙附卷可憑，堪認上情屬實。而
    系爭工寮鐵門既如前述原屬被告丙○○所有，縱如告訴人所
    認鐵門裝設在工寮即應公家使用云云，惟被告與告訴人間迄
    今均未就渠等合夥事業解散後之賸餘財產有所分配，被告將
    系爭工寮鐵門取走，應屬合夥財產分配之民事糾紛之範疇，
    惟仍不能否認被告對該鐵門屬伊所有具有主觀之認識，自亦
    難認被告主觀上具有不法所有之犯罪意圖。
  3.末查，證人甲○○雖於警詢時指述有於上開時、地，見聞被
    告搬離系爭工寮鐵門之情，惟其就被告與告訴人間合夥事業
    如何進行、解散後之情形及工寮鐵門當初如何裝設等事均不
    知情（見本院95年5 月23日審判筆錄），是其證述亦僅能證
    明被告確有取走系爭鐵門之客觀事實，惟尚難依此即可逕認
    被告即有公訴意旨所指之竊盜犯行。
 (三)綜上所述，公訴人所舉事證，未達於通常一般之人均不至於
   有所懷疑，而得確信其已臻真實之程度，尚有合理性之懷疑
   存在，致使本院無從認定被告丙○○有何公訴人所指竊盜罪
   嫌，此外，復查無其他積極證據足資證明被告有公訴意旨所
   指之犯行，揆諸首開法條規定及判例意旨，其被訴上開竊盜
   犯行自屬不能證明，依法應諭知被告無罪之判決。
據上論斷，應依刑事訴訟法第452 條、第301 條第1 項，判決如
主文。
本案經檢察官蔡宜均到庭執行職務。
中    華    民    國    95    年    11    月    21    日
                  刑事第七庭審判長法  官  江振義
                                  法  官  賴淑美
                                  法  官  林惠霞
上正本證明與原本無異。
如不服本判決，應於判決送達後10日內向本院提出上訴狀（應附
繕本），上訴於臺灣高等法院。
                                  書記官  陳恩如
中    華    民    國    95    年    11    月    21    日


司法院資訊處製作；財團法人民間司法改革基金會備份。
